臺灣高等法院臺中分院民事判決　九十一年度上易字第八六號
　　上　訴　人　乙○○
　　被　上訴人　甲○○
右當事人間清償借款事件，上訴人對於中華民國九十年十二月三十一日臺灣臺中地方
法院九十年訴字第一九二二號第一審判決提起上訴，本院判決如左：
      主      文
上訴駁回。
第二審訴訟費用由上訴人負擔。
      事      實
甲、上訴人方面：
一、聲明：求為判決：
（一）原判決廢棄。
（二）被上訴人在第一審之訴駁回。
二、陳述：除與原判決所載相同部分予以引用外，補稱：
（一）所欠被上訴人之款項均已還清，被上訴人之訴為無理由。
（二）上訴人所欠被上訴人之金額，迄八十八年一月為止，尚有二百三十八萬元，借
      貸之款項，兩造有約定應於八十八年年底全部清償。
（三）九十年二月間，我使用0000000000號手機電話。被上訴人所提之電
      話錄音譯文之內容是正確，該錄音之內容是兩造電話之對話無誤。
（四）上訴人在八十八年十月中旬，將現款三十萬元存入被上訴人在土地銀行文心路
      分行所開設之帳戶內，替被上訴人清償同額之貸款，但該銀行承辦人員並未將
      有關清償之文件交與上訴人。
三、證據：除引用原審立證方法外，補提：本票影本六張、和解書、收據影本各一件
    為證。
乙、被上訴人方面：
一、聲明：求為判決：駁回對造之上訴。
二、陳述：除引用原判決書之記載外，補稱：
（一）上訴人所欠被上訴人之金額，迄八十八年一月為止，尚有二百三十八萬元，借
      貸之款項，兩造有約定應於八十八年年底全部清償。
（二）上訴人並未在八十八年十月中旬，將現款三十萬元存入被上訴人在土地銀行文
      心路分行所開設之帳戶內，被上訴人向土地銀行文心路分行所借貸之款項早已
      還清，上訴人所稱替被上訴人清償三十萬元貸款云云，並非真實。
三、證據：引用原審立證方法。
      理      由
一、被上訴人起訴主張：上訴人自民國（以下同）八十七年五月起，陸續向伊借款，
    迄八十八年一月止，所欠借款數額共新台幣（下同）二百三十八萬元，約定八十
    八年十二月三十一日還清，其中一百萬元部分，兩造已另約定移轉他人承擔，其
    中十五萬元已清償，尚積欠一百二十三萬元，迄八十八年十二月三十一日即約定
    之清償日，仍未清償，爰依據消費借貸之法律關係，求為判命上訴人給付一百二
    十三萬元及自支付命令送達翌日起，至清償日止，按年息百分之五計算之利息。
二、上訴人則以：系爭一百二十三萬元借款業已清償完畢，其中三十萬元係以現金匯
    入（在第二審改稱係以現金存入）被上訴人在土地銀行文心路分行所開設之帳戶
    內，另八萬元係以會款抵銷；並與被上訴人所委託催收債務之東南帳款處理商行
    於九十年二月二十六日達成和解，雙方同意就餘款八十五萬元以五十一萬元清償
    ，並已交付五十一萬元與東南帳款處理商行，全部債務均已清償完畢等語，資為
    抗辯。
三、被上訴人主張：上訴人自八十七年五月起，陸續向伊借款，迄八十八年一月止，
    所欠借款數額共二百三十八萬元，約定八十八年十二月三十一日還清，其中一百
    萬元部分，兩造已另約定移轉他人承擔，其中十五萬元已清償等情，為上訴人所
    不爭，自堪信為真實。
四、上訴人雖辯稱：被上訴人所主張之借款一百二十三萬元，伊已清償完畢，其中十
    萬元，伊係以現金匯入（在第二審改稱係以現金存入）被上訴人在土地銀行文心
    路分行所開設之帳戶內，另八萬元係以會款相互抵銷；其餘八十五萬元部分，伊
    已與被上訴人所委託催收債務之「東南帳款處理商行」於九十年二月二十六日達
    成和解，雙方同意就餘款八十五萬元以五十一萬元清償，並已交付五十一萬元與
    東南帳款處理商行，全部債務均已清償完畢等語。惟查：
（一）上訴人主張：伊已清償三十萬元，款項係以匯款方式（在第二審改稱係以現金
      存入）被上訴人在土地銀行文心路分行所開設之帳戶內之事實，為被上訴人所
      否認，上訴人就其所辯，復未舉證證明，且其於第一審係辯稱：三十萬元係以
      匯款方式匯至被上訴人在土地銀行文心路分行所開設之帳戶內，迨第二審則改
      稱：係以現金存入被上訴人在土地銀行文心路分行所開設之帳戶內，前後所辯
      不一，所辯是否真實，已有可疑。況上訴人若果有清償三十萬元，則對於清償
      之日期及存入之帳戶號碼必能詳細陳述，且必有匯款單或其他存入款項之憑據
　　　，惟上訴人迄未詳細指出其將三十萬元存入被上訴人在土地銀行文心路分行所
　　　開設帳戶之日期及帳戶號碼，以及存入款項之憑證以供查對，顯見其所辯，並
　　　非真實。
（二）上訴人另辯稱：上述借款，其中八萬元，伊係以會款八萬元與所欠被上訴人之
      八萬元相互抵銷等語。惟為被上訴人所否認，上訴人就此有利於己之事實，依
      民事訴訟法第二百七十七條規定，負有舉證責任，惟迄未舉證以實其說，所辯
      自難採憑。
（三）上訴人復辯稱：系爭借款其餘八十五萬元部分，伊已與被上訴人所委託催收債
      務之「東南帳款處理商行」於九十年二月二十六日達成和解，雙方同意就餘款
      八十五萬元以五十一萬元清償，並已交付五十一萬元與東南帳款處理商行，全
      部債務均已清償完畢等語。固據提出收據影本、本票影本為證。惟按代理人於
      代理權限內，以本人名義所為之意思表示，直接對本人發生效力，民法第一百
      零三條第一項固有明文。惟代理權之限制及撤回，不得以之對抗善意第三人；
      但第三人，因過失而不知其事實者，不在此限，亦為民法第一百零七條所明定
      。本件被上訴人就系爭借款固曾委任訴外人「東南帳款處理商行」代為催收，
      為兩造所不爭，惟被上訴人先後於九十年二月五日及二十日，以電話向上訴人
      表示伊已終止委任「東南帳款處理商行」收取系爭借款之契約，「東南帳款處
      理商行」已無權代為收取系爭借款，請上訴人就系爭借款債務勿再對訴外人「
      東南帳款處理商行」為給付，此有被上訴人所提之電話譯文為證（見原審卷第
      四十頁），上訴人於本院審理中亦自承：「內容（指電話譯文）正確，那是我
      跟被上訴人甲○○二人之間的對話」等語，有筆錄可證（本院卷第二十四頁）
      ，上訴人於九十年二月五日既已因被上訴人之電話通知而知悉訴外人「東南帳
      款處理商行」自該日起即無代被上訴人收取系爭借款之權限，上訴人顯非善意
      第三人，竟於九十年月二十六日，與訴外人「東南帳款處理商行」就系爭八十
      五萬元借款部分，與「東南帳款處理商行」以五十一萬元成立和解，並將五十
      一萬元付與「東南帳款處理商行」，依上開規定，該筆款項之清償，對被上訴
　　　人不生清償效力，是上訴人所辯系爭借款所餘之八十五萬元亦已清償云云，洵
　　　無可採。
五、綜上所述，上訴人就系爭借款，並未依約於八十八年十二月三十一日清償，從而
    被上訴人本於消費借貸之法律關係，請求上訴人給付一百二十三萬元，及自支付
    命令送達翌日即九十年四月三日（原審卷第十一頁）起至清償日止，按週年利率
    百分之五計算之利息，即屬正當，原審為被上訴人勝訴之判決，並無不合，上訴
    論旨，指摘原判決失當，求予廢棄，為無理由，應予駁回。
六、據上論結：本件上訴為無理由，依民事訴訟法第四百四十九條第一項、第七十八
    條，判決如主文。
中　　　華　　　民　　　國　　九十一　　年　　　五　　　月　　二十八　　日
~B1民事第五庭審判長法　官　陳滿賢
~B2　　　　　　　　法　官　朱  樑
~B3　　　　　　　　法　官　邱森樟
右為正本係照原本作成。
不得上訴。
~B　　　　　　　  書記官  粘銘環
中　　　華　　　民　　　國　　九十一　　年　　　五　　　月　　 三十　　 日
                                                                        Ｈ
